臺灣臺中地方法院刑事判決
109年度訴字第1647號
公  訴  人  臺灣臺中地方檢察署檢察官
被      告  王雅琦



選任辯護人  沈泰基律師
            楊淳淯律師
上列被告因違反商業會計法等案件，經檢察官追加起訴（109年
度偵緝字第807號）後，聲請改依協商程序而為判決，本院合議
庭裁定由受命法官獨任進行認罪協商程序，判決如下：
    主          文
王雅琦共同犯商業會計法第七十一條第一款之填製不實會計憑證
罪，共十五罪，各處有期徒刑貳月，如易科罰金，均以新臺幣壹
仟元折算壹日。又共同犯行使業務登載不實文書罪，共十四罪，
各處有期徒刑貳月，如易科罰金，均以新臺幣壹仟元折算壹日。
應執行有期徒刑捌月，如易科罰金，以新臺幣壹仟元折算壹日。
緩刑參年，並應於判決確定後參個月內，支付公庫新臺幣陸萬元
。
    犯罪事實及理由
一、本案犯罪事實及證據，除犯罪事實欄一第4至5行之「邱堂軒
    (業經本署檢察官前以109年度偵字第15928號提起公訴)」，
    應補充為「邱堂軒(業經法院判處罪刑確定)」；第6至7行之
    「王雅琦、邱堂軒明知營業人應依銷售貨物或勞務之實際狀
    況，據實開立統一發票，竟基於下列犯意」應補充為「王雅
    琦斯時擔任邱堂軒助理，其等均明知營業人應依銷售貨物或
    勞務之實際狀況，據實開立統一發票，王雅琦竟仍依邱堂軒
    指示，基於下列犯意」，並補充「被告王雅琦於準備程序中
    之自白」為證據外，其餘均引用檢察官追加起訴書之記載（
    如附件）。
二、本件被告就檢察官起訴之犯罪事實，業已坦承並認罪，經檢
    察官與被告於審判外達成協商之合意，其合意內容為：被告
    王雅琦共同犯商業會計法第71條第1款之填製不實會計憑證
    罪，共15罪，各處有期徒刑2月，如易科罰金，均以新臺幣
    （下同）1,000元折算1日。又共同犯行使業務登載不實文書
    罪，共14罪，各處有期徒刑2月，如易科罰金，均以1,000元
    折算1日。應執行有期徒刑8月，如易科罰金，以1,000元折
    算1日。緩刑3年，並應於判決確定後3個月內，支付公庫60,
    000元。經查，上開協商合意並無刑事訴訟法第455條之4第1
    項所列情形，檢察官聲請改依協商程序而為判決，本院爰不
    經言詞辯論，於協商合意範圍內為協商判決。
三、應適用之法條：刑事訴訟法第455條之2第1項、第455條之4
    第2項、第455條之8、第454條第2項，商業會計法第71條第1
    款，修正前稅捐稽徵法第43條第1項，刑法第2條第1項、第1
    1條前段、第28條、第216條、第215條、第55條前段、第51
    條第5款、第41條第1項前段、第8項、第74條第1項第1款、
    第2項第4款，刑法施行法第1條之1第1項，判決如主文。
四、附記事項：
　㈠新舊法比較：
　  按行為後法律有變更者，適用行為時之法律。但行為後之法
    律有利於行為人者，適用最有利於行為人之法律，刑法第2
    條第1項定有明文。此所謂行為後法律有變更者，係包括構
    成要件之變更而有擴張或限縮，或法定刑度之變更情形。而
    行為後法律有無變更，端視所適用處罰之成罪或科刑條件之
    實質內容，修正前後法律所定要件有無不同而斷。被告行為
    後，稅捐稽徵法第43條規定於民國110年12月17日修正公布
    ，並自同年月19日生效施行。修正前稅捐稽徵法第43條規定
    ：「教唆或幫助犯第41條或第42條之罪者，處3年以下有期
    徒刑、拘役或科6萬元以下罰金。稅務人員、執行業務之律
    師、會計師或其他合法代理人犯前項之罪者，加重其刑至2
    分之1。稅務稽徵人員違反第33條規定者，處1萬元以上5 萬
    元以下罰鍰」；修正後則規定：「教唆或幫助犯第41條或第
    42條之罪者，處3年以下有期徒刑，併科100萬元以下罰金。
    稅務人員、執行業務之律師、會計師或其他合法代理人犯前
    項之罪者，加重其刑至2分之1。稅務稽徵人員違反第33條第
    1項規定者，處3萬元以上15萬元以下罰鍰」。新法除提高併
    科罰金之數額，就該條第1項部分並將過往選科罰金之立法
    模式，改為應併科罰金。前開比較新舊法結果，修正後之規
    定，並未較有利於被告，是依刑法第2條第1項前段規定，就
    被告本案犯行，自應適用被告行為時即修正前之稅捐稽徵法
    稅捐稽徵法第43第1項規定。
  ㈡被告行為後，刑法第215條雖於108年12月25日修正公布，並
    於同年月27日生效施行，惟修正後僅係將罰金刑刑度修正為
    「15,000元以下」，與修正前之罰金刑，依刑法施行法第1
    條之1第2項前段規定提高後之刑度，並無差異，是刑法第21
    5條之法定刑度並未修正，且實質上並無法律效果及行為可
    罰性範圍之變更，自無新舊法比較問題，逕行適用現行法即
    可。 
　㈢刑法關於沒收之規定於104年12月30日修正，並於105年7月1
    日施行，而修正後刑法第2條第2項規定，關於沒收適用「裁
    判時」之法律，故本案沒收部分，一律適用修正後刑法   
    沒收之規定，不生新舊法比較之問題。
  1.按犯罪所得屬於犯罪行為人者，沒收之，於全部或一部不能
    沒收或不宜執行沒收時，追徵其價額，刑法第38條之1第1項
　　前段、第3項固分別定有明文。另犯罪所得部分，立法意旨
    係為預防犯罪，符合公平正義，契合任何人都不得保有犯罪
    所得之原則，遂將原刑法得沒收之規定，修正為應沒收之，
    然沒收犯罪所得之範圍，應僅以行為人實際因犯罪所獲得  
    之利益為限，倘行為人並未因此分得利益，或缺乏證據證明
    行為人確實因犯罪而有所得，自不應憑空推估犯罪所得數額
    並予以宣告沒收，以免侵害行為人之固有財產權。是行為人
    是否因犯罪而有所得，且實際取得數目多寡，應由事實審法
    院審酌卷內人證、物證、書證等資料，依據證據法則，綜合
    研判認定之。
　2.查被告幫助如追加起訴書附表一所示之營業人逃漏營業稅，
    固使該等公司行號因此獲取節省稅捐之財產上利益，然逃漏
    稅捐行為依稅捐稽徵法第41條屬於犯罪，則前開利益，應屬
    如追加起訴書附表一所載各營業人實行逃漏稅捐犯罪 而取
    得之不法利益。此外，依卷內證據資料所示，無法證明被告
    就本案犯行獲取犯罪所得，自無從宣告沒收，併此敘明。
五、本判決除有刑事訴訟法第455條之4第1項第1款、第2款、第4
    款、第6款、第7款所定情形之一，或違反同條第2項規定者
    外，不得上訴。
六、如有上開可得上訴情形，得自收受判決送達之日起20日內，
    向本院提出上訴書狀（應敘述具體理由並附繕本，上訴書狀
    如未敘述理由，應於上訴期間屆滿後20日內補提理由書於本
    院），上訴於第二審法院。　
本案經檢察官陳文一提起公訴，檢察官宋恭良到庭執行職務
中　　華　　民　　國　　111 　年　　3 　　月　　10　　日
                  刑事第二十庭  法  官 江宗祐
以上正本證明與原本無異。
                                書記官 魏愛玲
中　　華　　民　　國　　111 　年　　3 　　月　　10　　日
附錄所犯法條：
商業會計法第71條第1款：
商業負責人、主辦及經辦會計人員或依法受託代他人處理會計事
務之人員有下列情事之一者，處5年以下有期徒刑、拘役或科或
併科新臺幣60萬元以下罰金：
一、以明知為不實之事項，而填製會計憑證或記入帳冊。
修正前稅捐稽徵法第43條第1項：
教唆或幫助犯第41條或第42條之罪者，處3 年以下有期徒刑、拘
役或科新臺幣6 萬元以下罰金。　
刑法第215條：
從事業務之人，明知為不實之事項，而登載於其業務上作成之文
書，足以生損害於公眾或他人者，處3年以下有期徒刑、拘役或1
萬5千元以下罰金。
刑法第216條：
行使第210條至第215條之文書者，依偽造、變造文書或登載不實
事項或使登載不實事項之規定處斷。　
附件：
臺灣臺中地方檢察署檢察官追加起訴書
                                    109年度偵緝字第807號
　　被　　　告　王雅琦　女　39歲（民國00年0月0日生）
　　　　　　　　　　　　住臺中市○○區○○路0段000巷00號
                        居臺中市○○區○○路000號
　　　　　　　　　　　　國民身分證統一編號：Z000000000號
上列被告因違反商業會計法等案件，已經偵查終結，因認與貴院
109年度訴字第1469號案件（經本署以109年度偵字第15928號提
起公訴）為數人共犯數罪之相牽連案件，宜予追加起訴，茲將犯
罪事實及證據並所犯法條分敘如下：
　　　　犯罪事實
一、王雅琦、楊宗軒(已另為不起訴處分)分別自民國101年6月27
    日起至103年11月30日止、103年12月1日起迄今，擔任址設
    臺中市○○區○○路00○0號「漢明有限公司」（下稱漢明公司)
    登記負責人。邱堂軒（業經本署檢察官前以109年度偵字第1
    5928號提起公訴）自101年6月27日起迄今，擔任漢明公司之
    實際負責人。王雅琦、邱堂軒明知營業人應依銷售貨物或勞
    務之實際情況，據實開立統一發票，竟基於下列犯意，為下
    列犯行：
    (一)王雅琦、邱堂軒共同基於填製不實會計憑證、幫助他人
        逃漏稅捐之犯意聯絡，於101年7月至103年11月間，明
        知無銷貨之事實，虛開如附表一之不實之統一發票118
        紙，銷售額合計新台幣(下同) 1億7632萬5798元，交付
        予銘富工業有限公司(下稱銘富公司)等12家營業人充當
        進貨憑證使用，並由該等營業人提出其中115紙，銷售
        額合計1億7242萬4298元之進項憑證申報扣抵銷項稅額
        ，致幫助銘富公司等12家營業人逃漏營業稅額合計862
        萬1216元。
    (二)王雅琦、邱堂軒復共同基於行使業務登載不實文書之犯
        意聯絡，於101年8月起至103年10月間，明知未實際向
        侑達實業有限公司(下稱侑達公司)等10家營業人進貨，
        竟取得侑達公司等10家營業人開立如附表二之不實統一
        發票127紙，銷售額合計1億5456萬172元，稅額772萬80
        12元，充當漢明公司之進項憑證，並將此不實事項填製
        「營業人銷售額與稅額申報書」(俗稱401表)據以向所
        轄稅捐稽徵機關申報不實進項金額及稅額，足生損害於
        稅捐稽徵機關對於稅捐稽徵之公平性及正確性。
二、案經財政部中區國稅局告發偵辦。
        證據並所犯法條  
一、證據清單及待證事實
編號 證 據 名 稱 待 證 事 實 頁 碼 1 （1）被告王雅琦於偵查中之供述 （2）同案被告邱堂軒於本署偵查中之供述 （1）被告王雅琦否認上揭犯罪事實，辯稱：伊是漢明公司登記負責人，實際負責人是邱堂軒，伊只是員工，漢明公司跟附表一、二所示公司有實際交易。 （2）同案被告邱堂軒否認上揭犯罪事實，辯稱：伊在王雅琦、楊宗軒擔任漢明公司負責人期間並非該公司的實際負責人，也未參與該公司的營運，如附表一、二所示統一發票，亦非伊取得、開立。 （1）109年度偵緝卷第37頁至第39頁 （2）108他字第7927號卷第77至81頁 2 證人紀進淮於本署偵查中之結證述 1、證稱：伊是銘富公司、銘銓開發企業有限公司(下稱銘銓公司)、鑫達億工業有限公司(下稱鑫達億公司)等3家公司的實際負責人，如附表一漢明公司開立予銘富公司的統一發票，及如附表二銘富、銘銓 、鑫達億等3公司開立予漢明公司的統一發票，僅部分有實際交易，無實際交易部分統一發票是伊與邱堂軒、王雅琦約定相互對開統一發票，以製造業績、增加營業額，便於與銀行往來。但目前伊無法區分有實際交易及無實際交易統一發票的金額。 2、證明銘富、銘銓 、鑫達億等3公司與漢明公司間並無實際交易，王雅琦、邱堂軒與證人紀進淮有約定相互開立無實際交易統一發票，以增加銘富、銘銓 、鑫達億、漢明等4公司營業額之事實。 108他字第7927號卷第102至115頁 3 證人詹淑芳於本署偵查中之結證述 1、證稱：伊曾是侑達實業有限公司(下稱侑達公司)、通綸實業有限公司(下稱通綸公司)、祐綸實業有限公司(下稱祐綸公司)、富而康電機科技有限公司(下稱富而康公司)等4家公司的實際負責人，但於102年9月間，伊就將侑達、祐綸等2家公司轉讓給邱堂軒經營，而如附表一富而康公司取得漢明公司的統一發票，及附表二通綸公司開立予漢明公司的統一發票，都有實際交易，但交易對象不是漢明公司，而是祐綸公司，至於發票取得、開立的對象為漢明公司，是邱堂軒所要求。 2、證稱：漢明公司應該只是邱堂軒的一支牌照而已，實際有機械器具的是祐綸公司，而不是漢明公司。 3、證明邱堂軒係漢明、侑達、祐綸公司之實際負責人，且漢明公司並無機械器具，無法營運。另通綸、富而康、侑達、祐綸公司與漢明公司無實際交易之事實。 108他字第7927號卷第180至189頁 4 證人宋俊毅於本署偵查中之結證述 1、證稱：伊是宥騰工業股份有限公司(下稱宥騰公司)的負責人，宥騰公司曾向漢明公司進貨，但進貨金額可能不到200萬元，如附表一所示宥騰公司取得漢明公司的統一發票共2000多萬元，大部分都沒有實際交易，這些統一發票應該都是虛開的。但伊不確定漢明公司的統一發票都是邱堂軒虛開的，漢明公司伊只認識邱堂軒1人。 2、證明漢明公司與宥騰公司間無實際交易之事實。 108他字第7927號卷第180至189頁 5 證人鄭朝陽於本署偵查中之結證述 1、證稱：伊是多元搬運機械有限公司(下稱多元公司)的負責人，多元公司曾向漢明公司進貨，但進貨金額約300萬、400萬元，如附表一所示多元公司取得漢明公司的統一發票共1600多萬元，大部分都沒有實際交易，這些統一發票大部分都是溢開的。因多元、漢明公司都需要較高營業額以便與銀行往來，所以伊與邱堂軒協議溢開漢明公司統一發票給多元公司，伊也有支付邱堂軒發票金額8%作為取得漢明公司發票的代價。 2、證明漢明公司與多元公司間無實際交易，邱堂軒虛開漢明公司統一發票予多元公司之事實。 108他字第7927號卷第213至223頁 6 證人江枝明於本署偵查中之結證述 1、證稱：伊曾是泰豪水電材料行(下稱泰豪材料行)的實際負責人，而邱堂軒是漢明、祐綸公司的實際負責人，祐綸公司有實際營業，而漢明公司只是一個殼，邱堂軒同時有用漢明、祐綸對外做交易。如附表一漢明公司開立給泰豪材料行的統一發票是沒有實際交易，當時是邱堂軒以銅線歸還對伊的欠款，伊怕銅線來源不明，所以要求邱堂軒開立發票給泰豪材料行。另如附表二泰豪材料行開立給漢明公司的發票是有實際交易，但泰豪材料行的實際交易對象為祐綸公司，非漢明公司，當時是邱堂軒要求發票要開給漢明公司。 2、證明邱堂軒係漢明、祐綸公司之實際負責人，且漢明公司並無機械器具，無法營運。另泰豪材料行與漢明公司間無實際交易之事實。 108他字第7927號卷第158至166頁 7 證人陳筠恩於本署偵查中之結證述；同發、廣潤等2公司進銷憑證明細資料表 1、證稱：伊是同發開發股份有限公司(下稱同發公司)的登記負責人，實際經營者是伊父親陳景棠及父親的女友謝品涵，同發公司的統一發票是謝品涵在開立。謝品涵同時也是廣潤環保股份有限公司(下稱廣潤公司)的實際負責人。如附表一、二所示，同發公司開立319萬元發票給漢明公司，同期間漢明公司亦開立319萬元的發票給廣潤公司，這些都是陳景棠、謝品涵在操作，伊不清楚。 2、經查，同發、廣潤等2公司之登記營業處相同，且實際負責人均為陳景棠、謝品涵，同發公司開立319萬元發票給漢明公司，同期間漢明公司亦開立319萬元的發票給廣潤公司，顯然有循環對開之嫌，實難認同發、廣潤等2公司與漢明公司間有實際交易。 108他字第7927號卷第158至166頁、中區國稅局卷附件20-1 8 證人蘇錦玄於本署偵查中之結證述 1、證稱：年籍不詳的洪慈霙曾向伊借用身分證，說要幫伊報稅，並且有錢可以拿，伊就將身分證正本交給洪慈霙，至今都還沒拿回來。但伊不是漢成實業有限公司(下稱漢成公司)的登記及實際負責人，也不清楚自己被登記為漢成公司的負責人。對於漢成公司取得漢明公司統一發票部分，究竟有無交易，伊完全不清楚。 2、證明證人蘇錦玄為漢成公司之人頭負責人，漢成公司為人頭公司，難認漢成公司與漢明公司有實際交易之事實。 108他字第7927號卷第248至256頁 9 證人張家畇於財政部中區國稅局(下稱中區國稅局)談話紀錄中及本署偵查中之證述 1、證稱：伊是專家記帳士事務所(下稱專家事務所)的負責人，專家事務所曾受邱先生、王雅琦委託辦理漢明公司的記帳、報稅業務。專家事務所也曾幫漢明公司代購空白統一發票，嗣後交給邱先生或王雅琦。報稅時，統一發票也是邱先生、王雅琦交付給專家事務所。邱先生、王雅琦都是漢明公司的實際負責人。另，漢明公司與侑達、通綸、祐綸、富而康等公司，有互開統一發票情形，但沒有資金流程，伊認為此部分有異常。 2、證明邱堂軒、王雅琦曾委託專家事務所辦理漢明公司的記帳、報稅業務，邱堂軒、王雅琦皆為漢明公司實際負責人，且漢明公司與侑達、通綸、祐綸、富而康等公司間難認有實際交易之事實。 108他字第7927號卷第213至222頁、中區國稅局卷附件7  10 證人謝堯章於中區國稅局談話紀錄中及本署偵查中之證述 1、證稱：伊是日勝工商會計記帳及報稅事務所(下稱日勝事務所)的員工。日勝事務所曾受王雅琦、邱先生委託辦理漢明公司記帳、報稅業務。而漢明公司的營業處所在市區，是無法放置機械設備，且漢明公司營業額很高，但管銷費用並沒有隨著營業額增加，伊覺得該公司這部分有異常。 2、證明邱堂軒、王雅琦曾委託日勝事務所辦理漢明公司的記帳、報稅業務，且漢明公司營業額有異常增加之情形。 108他字第7927號卷第213至222頁、中區國稅局卷附件5、6 11 久泰實業有限公司(下稱久泰公司)103年綜合所得稅BAN給付清單、營業稅年度資料查詢進項來源及銷項去路明細 證明103年間久泰公司並無薪資扣繳資料，顯無員工從事業務工作。再者，久泰公司進項來源及銷項去路之異常營業人均高達100%，是難認久泰公司與漢明公司間有何實際交易之事實。 中區國稅局卷附件15-1、15-3 12 泰金事業有限公司(下稱泰金公司)103年綜合所得稅BAN給付清單、營業稅年度資料查詢進項來源及銷項去路明細 證明103年間泰金公司並無薪資扣繳資料，顯無員工從事業務工作。再者，泰金公司進項來源及銷項去路之異常營業人均高達100%，是難認泰金公司與漢明公司間有何實際交易之事實。 中區國稅局卷附件18-1、18-3 13 久穩實業有限公司(下稱久穩公司)103年綜合所得稅BAN給付清單、營業稅年度資料查詢進項來源及銷項去路明細 證明101年至103年間久穩公司並無薪資扣繳資料，顯無員工從事業務工作。再者，久穩公司進項來源及銷項去路之異常營業人分別高達77%、71%，是難認久穩公司與漢明公司間有何實際交易之事實。 中區國稅局卷附件19-1、19-3 14 漢洋科技股份有限公司(下稱漢洋公司)103年綜合所得稅BAN給付清單、營業稅年度資料查詢進項來源及銷項去路明細 證明103年間漢洋公司並無薪資扣繳資料，顯無員工從事業務工作。再者，漢洋公司進項來源及銷項去路之異常營業人分別高達71%、99%，是難認漢洋公司與漢明公司間有何實際交易之事實。 中區國稅局卷附件28-1、28-3 15 久穩工業社101年至103年綜合所得稅BAN給付清單、營業稅年度資料查詢進項來源及銷項去路明細 證明101年至103年間久穩工業社並無薪資扣繳資料，顯無員工從事業務工作。再者，久穩工業社進項來源及銷項去路之異常營業人分別高達76%、72%，是難認久穩工業社與漢明公司間有何實際交易之事實。 中區國稅局卷附件22、22-1、22-4 16 漢明公司營業稅籍資料查詢 證明漢明公司確有設立登記，被告王雅琦、楊宗軒分別自101年6月27日起至103年11月30日止、103年12月1日起迄今，擔任漢明公司登記負責人之事實。 中區國稅局卷附件3 17 專案申請調檔統一發票查核清單、漢明公司涉嫌取得及開立不實發票金額明細表 漢明公司確有於涉案期間取得、開立如犯罪事實所述金額統一發票之事實。 中區國稅局卷附件2 
二、按商業會計法所稱之商業會計憑證，分為原始憑證及記帳憑
    證，所謂原始憑證，係指證明事項之經過，而為造具記帳憑
    證所根據之憑證，計有外來憑證、對外憑證、內部憑證三類
    。其中記帳憑證則係指證明處理會計事項人員之責任而為記
    帳所根據之憑證而言，有收入傳票、支出傳票及轉帳傳票三
    類，此觀諸商業會計法第15條、第16條、第17條之規定自明
    。又按營利事業銷貨統一發票，係營業人依加值型及非加值
    型營業稅法規定於銷售貨物或勞務時，開立並交付予買受人
    之交易憑證，足以證明會計事項之經過，應屬商業會計法第
    15條第1款所稱之原始憑證，屬商業會計憑證之一種（最高
    法院87年度台非字第389號判決參照）。復按統一發票乃證
    明事項之經過而為造具記帳憑證所根據之原始憑證，商業負
    責人、主辦及經辦會計人員如明知為不實之事項，而開立不
    實之統一發票，係犯商業會計法第71條第1款之以明知為不
    實之事項而填製會計憑證罪，該罪為刑法第215條業務上登
    載不實文書罪之特別規定，依特別法優於普通法之原則，自
    應優先適用，無論以刑法第215條業務上登載不實文書罪之
    餘地（最高法院92年度台上字第6792號、94年度台非字第98
    號判決參照）。再按刑法修正刪除連續犯之規定，關於犯罪
    行為罪數之計算，其修正理由內，雖然說明可以朝接續犯之
    概念予以發展等語，但實際上仍以適度為宜，否則勢將破壞
    刑法體系，反悖修法導正包括一罪適用過於浮濫之原意。接
    續犯係指行為人之數行為於同時同地或密切接近之時地實行
    ，侵害同一之法益，各行為之獨立性極為薄弱，依一般社會
    健全觀念，在時間差距上，難以強行分開，在刑法評價上，
    以視為數個舉動之接續施行，合為包括之一行為予以評價，
    較為合理之情形而言。是自其行為之延續性觀察，固然必存
    有一段時間之特徵，但亦非毫無限制，倘竟綿延數月或經年
    ，即難為一般社會健全觀念所允許，無評價為一個行為概念
    之餘地。又營業稅之申報，依加值型及非加值型營業稅法第
    35條第1項明定，營業人除同法另有規定外，不論有無銷售
    額，應以每2月為一期，於次期開始15日內，向主管稽徵機
    關申報。而每年申報時間，依加值型及非加值型營業稅法施
    行細則第38條之1第1項規定，應分別於每年1月、3月、5月
    、7月、9月、11月之15日前向主管稽徵機關申報上期之銷售
    額、應納或溢付營業稅額。是每期營業稅申報，於各期申報
    完畢，即已結束，以「一期」作為認定逃漏營業稅次數之計
    算，區別不難，獨立性亦強，於經驗、論理上，似難以認定
    逃漏營業稅，可以符合接續犯之行為概念（最高法院101年
    度臺上字第4362號判決意旨參照）。
三、核被告王雅琦就犯罪事實(一)所為，係犯商業會計法第71條
    第1款之商業負責人明知為不實事項而填製會計憑證罪、稅
    捐稽徵法第43條第1項之幫助逃漏稅捐罪嫌；就犯罪事實(二
    )所為，係犯刑法第216條、第215條之行使業務登載不實文
    書罪嫌。被告王雅琦與同案被告邱堂軒就上揭明知不實事項
    而填製會計憑證、幫助他人逃漏捐及行使業務登載不實文書
    罪犯行，有犯意聯絡及行為分擔，為共同正犯。被告王雅琦
    所為如附表一所示該期填製不實會計憑證幫助他人逃漏稅捐
    及如附表二填製不實營業人銷售額與稅額申報書之行為，皆
    應以每1期營業稅申報（即每2個月）期間所為作為認定行使
    業務登載不實文書、幫助他人逃漏營業稅及登載不實會計憑
    證之罪數；又被告王雅琦於附表一所犯上開各罪，係一行為
    觸犯商業會計法第71條第1款主辦會計填製不實會計憑證罪
    及稅捐稽徵法第43條第1項幫助他人逃漏稅捐罪，為想像競
    合犯，請依刑法第55條前段規定，從一較重之違反商業會計
    法第71條第1項之明知不實事項而填製會計憑證罪處斷。而
    被告王雅琦所犯上開各罪間，犯意各別，行為互殊，請予分
    論併罰。
四、依刑事訴訟法第265條第1項追加起訴。
　　此　致
臺灣臺中地方法院
中　　華　　民　　國　 109　　年　　6 　　月　　23　　日
　　　　　　　　　　　　　　　檢　察　官　陳文一
本件正本證明與原本無異
中　　華　　民　　國　　109 　年　　7 　　月　　2 　　日
                              書  記  官  楊雅君
所犯法條：
商業會計法第71條條第1款
商業負責人、主辦及經辦會計人員或依法受託代他人處理會計事
務之人員有下列情事之一者，處 5 年以下有期徒刑、拘役或科
或併科新臺幣 60 萬元以下罰金：
一、以明知為不實之事項，而填製會計憑證或記入帳冊。
二、故意使應保存之會計憑證、會計帳簿報表滅失毀損。
三、偽造或變造會計憑證、會計帳簿報表內容或毀損其頁數。
四、故意遺漏會計事項不為記錄，致使財務報表發生不實之結果
    。
五、其他利用不正當方法，致使會計事項或財務報表發生不實之
    結果。
稅捐稽徵法第43條第1項
教唆或幫助犯第 41 條或第 42 條之罪者，處 3 年以下有期徒
刑、拘役或科新臺幣 6 萬元以下罰金。
中華民國刑法第215條
從事業務之人，明知為不實之事項，而登載於其業務上作成之文
書，足以生損害於公眾或他人者，處 3 年以下有期徒刑、拘役
或 1 萬 5 千元以下罰金。
中華民國刑法第216條
行使第 210 條至第 215 條之文書者，依偽造、變造文書或登載
不實事項或使登載不實事項之規定處斷。
附表一：漢明公司101年7月至103年11月間開立不實發票明細表
【詳參中區國稅局漢明公司取得及開立不實發票明細表及專案調
檔清單製作】
編號 申報營業稅期間 營業人名稱 開立時間 發票字軌 發票金額(新台幣) 營業稅額(新台幣) 1 101年7月、8月份營業稅(101年9月15日前申報) 廣潤環保股份有限公司 101年7月 DK00000000 856,200  42,810  　 　 　 101年8月 DK00000000 1,026,200 51,310  　 　 　 101年8月 DK00000000 1,307,600 65,380  　 　 久穩實業有限公司 101年7月 DK00000000 1,440,000 72,000  　 　 　 101年7月 DK00000000 1,192,800 59,640  　 　 　 101年8月 DK00000000 889,680  44,484  　 　 　 101年8月 DK00000000 792,000  39,600  　 　 　 　 小計　 7,504,480 375,224  2 101年9月、10月份營業稅(101年11月15日前申報) 久穩實業有限公司 101年9月 EY00000000 2,720,000 136,000  　 　 　 101年9月 EY00000000 3,400,000 170,000  　 　 　 101年9月 EY00000000 1,740,000 87,000  　 　 　 101年10月 EY00000000 3,280,000 164,000  　 　 　 　 小計　 11,140,000 557,000  3 101年11月、12月份營業稅(102年1月15日前申報) 久穩實業有限公司 101年11月 GM00000000 2,320,000 116,000  　 　 　 101年11月 GM00000000 262,500  13,125  　 　 　 101年11月 GM00000000 262,500  13,125  　 　 　 101年12月 GM00000000 288,000  14,400  　 　 　 101年12月 GM00000000 199,560  9,978  　 　 　 101年12月 GM00000000 332,600  16,630  　 　 　 101年12月 GM00000000 3,400,000 170,000  　 　 　 101年12月 GM00000000 4,750,000 237,500  　 　 　 　 小計　 11,815,160 590,758  4 102年1月、2月份營業稅(102年3月15日前申報) 久穩實業有限公司 102年1月 KN00000000 1,610,000 80,500  　 　 　 102年1月 KN00000000 2,625,000 131,250  　 　 　 102年1月 KN00000000 1,770,000 88,500  　 　 　 102年2月 KN00000000 1,770,000 88,500  　 　 　 102年2月 KN00000000 2,070,000 103,500  　 　 　 102年2月 KN00000000 2,655,000 132,750  　 　 　 　 小計　 12,500,000 625,000  5 102年3月、4月份營業稅(102年5月15日前申報) 久穩實業有限公司 102年3月 LL00000000 1,800,000 90,000  　 　 　 102年3月 LL00000000 1,475,000 73,750  　 　 　 102年3月 LL00000000 2,625,000 131,250  　 　 　 102年4月 LL00000000 1,500,000 75,000  　 　 　 102年4月 LL00000000 2,025,000 101,250  　 　 　 　 小計　 9,425,000 471,250  6 102年5月、6月份營業稅(102年7月15日前申報) 久穩工業社 102年5月 MJ00000000 5,000,000 250,000  　 　 　 102年5月 MJ00000000 2,650,000 132,500  　 　 　 102年6月 MJ00000000 4,700,000 235,000  　 　 　 　 小計　 12,350,000 617,500  7 102年7月、8月份營業稅(102年9月15日前申報) 久穩工業社 102年7月 NG00000000 3,480,000 174,000  　 　 　 102年7月 NG00000000 3,680,000 184,000  　 　 　 102年8月 NG00000000 4,700,000 235,000  　 　 　 　 小計　 11,860,000 593,000  8 102年9月、10月份營業稅(102年11月15日前申報) 久穩工業社 102年9月 PE00000000 1,800,000 90,000  　 　 　 102年9月 PE00000000 1,500,000 75,000  　 　 　 102年10月 PE00000000 2,025,000 101,250  　 　 　 　 小計　 5,325,000 266,250  9 102年11月、12月份營業稅(103年1月15日前申報) 銘富工業有限公司 102年11月 QC00000000 1,500,000 75,000  　 　 　 102年11月 QC00000000 1,920,000 96,000  　 　 　 102年11月 QC00000000 1,920,000 96,000  　 　 　 102年12月 QC00000000 2,500,000 125,000  　 　 　 102年12月 QC00000000 2,300,000 115,000  　 　 　 102年12月 QC00000000 2,000,000 100,000  　 　 　 102年12月 QC00000000 1,650,000 82,500  　 　 　 　 小計　 13,790,000 689,500  10 103年1月、2月份營業稅(103年3月15日前申報) 富而康電機科技有限公司 103年1月 ZA00000000 780,000  39,000  　 　 　 103年1月 ZA00000000 960,000  48,000  　 　 　 103年2月 ZA00000000 370,000  18,500  　 　 祐綸實業有限公司 103年1月 ZA00000000 650,000  32,500  　 　 　 103年2月 ZA00000000 760,000  38,000  　 　 　 103年2月 ZA00000000 1,000,000 50,000  　 　 　 103年2月 ZA00000000 1,100,000 55,000  　 　 　 103年2月 ZA00000000 1,102,500 55,125  　 　 　 103年2月 ZA00000000 1,266,500 63,325  　 　 　 103年2月 ZA00000000 1,352,000 67,600  　 　 　 103年2月 ZA00000000 1,278,000 63,900  　 　 　 103年2月 ZA00000000 1,081,000 54,050  　 　 侑達實業有限公司 103年1月 ZA00000000 1,150,000 57,500  　 　 　 103年1月 ZA00000000 1,010,000 50,500  　 　 　 103年2月 ZA00000000 600,000  30,000  　 　 　 103年2月 ZA00000000 600,000  30,000  　 　 　 103年2月 ZA00000000 1,228,500 61,425  　 　 　 103年2月 ZA00000000 1,365,000 68,250  　 　 　 103年2月 ZA00000000 1,256,500 62,825  　 　 　 　 小計　 18,910,000 945,500  11 103年3月、4月份營業稅(103年5月15日前申報) 富而康電機科技有限公司 103年4月 ZV00000000 37,012  1,851  　 　 漢成實業有限公司 103年3月 ZV00000000 2,188,400 109,420  　 　 宥騰工業股份有限公司 103年3月 ZV00000000 450,000  22,500  　 　 　 103年3月 ZV00000000 2,863,250 143,162  　 　 　 103年4月 ZV00000000 3,642,000 182,100  　 　 　 103年4月 ZV00000000 810,000  40,500  　 　 　 　 小計　 9,990,662 499,533  12 103年5月、6月份營業稅(103年7月15日前申報) 富而康電機科技有限公司 103年5月 AQ00000000 16,860  843  　 　 　 103年6月 AQ00000000 536,076  26,804  　 　 　 103年6月 AQ00000000 1,102,390 55,120  　 　 漢成實業有限公司 103年5月 AQ00000000 3,050,000 152,500  　 　 　 103年6月 AQ00000000 2,800,100 140,005  　 　 宥騰工業股份有限公司 103年5月 AQ00000000 1,839,389 91,969  　 　 　 103年5月 AQ00000000 2,690,778 134,539  　 　 　 103年6月 AQ00000000 803,000  40,150  　 　 　 103年6月 AQ00000000 1,790,389 89,519  　 　 　 　 小計　 14,628,982 731,449  13 103年7月、8月份營業稅(103年9月15日前申報) 富而康電機科技有限公司 103年7月 BK00000000 154,135  7,707  　 　 　 103年8月 BK00000000 181,440  9,072  　 　 漢洋科技有限公司 103年7月 BK00000000 736,000  36,800  　 　 　 103年8月 BK00000000 980,000  49,000  　 　 　 103年8月 BK00000000 640,000  32,000  　 　 　 103年8月 BK00000000 888,000  44,400  　 　 　 103年8月 BK00000000 756,000  37,800  　 　 泰豪水電材料行 103年7月 BK00000000 575,000  28,750  　 　 　 103年8月 BK00000000 805,000  40,250  　 　 漢成實業有限公司 103年7月 BK00000000 720,000  36,000  　 　 　 103年8月 BK00000000 770,000  38,500  　 　 　 103年8月 BK00000000 866,000  43,300  　 　 　 103年8月 BK00000000 920,000  46,000  　 　 　 103年8月 BK00000000 724,000  36,200  　 　 宥騰工業股份有限公司 103年7月 BK00000000 940,000  47,000  　 　 　 103年7月 BK00000000 430,000  21,500  　 　 　 103年8月 BK00000000 570,000  28,500  　 　 　 103年8月 BK00000000 700,000  35,000  　 　 　 103年8月 BK00000000 860,000  43,000  　 　 　 103年8月  BK00000000 (未扣抵) 980,000  49,000  　 　 　 103年8月  BK00000000 (未扣抵) 990,000  49,500  　 　 　 103年8月  BK00000000 (未扣抵) 1,931,500 96,575  　 　 　 　 小計　 17,117,075 855,854  14 103年9月、10月份營業稅(103年11月15日前申報) 富而康電機科技有限公司 103年9月 CE00000000 168,973  8,449  　 　 　 103年10月 CE00000000 127,638  6,382  　 　 漢成實業有限公司 103年10月 CE00000000 750,000  37,500  　 　 　 103年10月 CE00000000 650,000  32,500  　 　 　 103年10月 CE00000000 738,000  36,900  　 　 　 　 小計　 2,434,611 121,731  15 103年11月、12月份營業稅(104年1月15日前申報) 富而康電機科技有限公司 103年11月 CZ00000000 90,658  4,533  　 　 漢成實業有限公司 103年11月 CZ00000000 237,500  11,875  　 　 　 103年11月 CZ00000000 935,500  46,775  　 　 　 　 小計　 1,263,658 63,183      合計 176,325,798    8,816,291 
附表二：漢明公司101年8月至103年10月間取得不實發票明細表
【詳參中區國稅局漢明公司取得及開立不實發票明細表及專案調
檔清單製作】
編號 申報營業稅期間 營業人名稱 開立時間 發票字軌 發票金額(新台幣) 營業稅額(新台幣) 1 101年7月、8月份營業稅(101年9月15日前申報) 同發開發股份有限公司 101年8月 DK00000000 930,000  46,500  　 　 　 101年8月 DK00000000 858,600  42,930  　 　 　 101年8月 DK00000000 1,401,400 70,070  　 　 久穩實業有限公司 101年8月 DK00000000 825,000  41,250  　 　 　 101年8月 DK00000000 1,260,000 63,000  　 　 　 101年8月 DK00000000 1,496,000 74,800  　 　 　 　 　 6,771,000 338,550  2 101年9月、10月份營業稅(101年11月15日前申報) 銘富工業有限公司 101年10月 EY00000000 2,400,000 120,000  　 　 　 101年10月 EY00000000 2,625,000 131,250  　 　 銘銓開發企業有限公司 101年10月 EY00000000 2,300,000 115,000  　 　 　 101年10月 EY00000000 1,888,000 94,400  　 　 　 　 　 9,213,000 460,650  3 101年11月、12月份營業稅(102年1月15日前申報) 銘富工業有限公司 101年11月 GM00000000 2,724,300 136,215  　 　 　 101年12月 GM00000000 3,007,536 150,377  　 　 銘銓開發企業有限公司 101年11月 GM00000000 2,694,254 134,713  　 　 　 101年12月 GM00000000 2,260,500 113,025  　 　 　 　 　 10,686,590 534,330  4 102年1月、2月份營業稅(102年3月15日前申報) 銘富工業有限公司 102年1月 KN00000000 3,900,000 195,000  　 　 　 102年2月 KN00000000 2,800,000 140,000  　 　 銘銓開發企業有限公司 102年1月 KN00000000 2,800,000 140,000  　 　 　 102年2月 KN00000000 3,105,000 155,250  　 　 　 　 　 12,605,000 630,250  5 102年3月、4月份營業稅(102年5月15日前申報) 銘銓開發企業有限公司 102年3月 LL00000000 3,322,000 166,100  　 　 　 102年3月 LL00000000 4,500,000 225,000  　 　 　 102年4月 LL00000000 1,500,000 75,000  　 　 　 　 　 9,322,000 466,100  6 102年5月、6月份營業稅(102年7月15日前申報) 銘富工業有限公司 102年5月 MJ00000000 2,722,000 136,100  　 　 　 102年5月 MJ00000000 2,012,000 100,600  　 　 　 102年5月 MJ00000000 2,100,000 105,000  　 　 　 102年5月 MJ00000000 1,800,000 90,000  　 　 　 102年6月 MJ00000000 3,200,000 160,000  　 　 　 102年6月 MJ00000000 600,000  30,000  　 　 　 　 　 12,434,000 621,700  7 102年7月、8月份營業稅(102年9月15日前申報) 銘富工業有限公司 102年7月 NG00000000 1,680,000 84,000  　 　 　 102年7月 NG00000000 4,200,000 210,000  　 　 　 102年7月 NG00000000 5,000,000 250,000  　 　 　 102年8月 NG00000000 1,000,000 50,000  　 　 　 　 　 11,880,000 594,000  8 102年9月、10月份營業稅(102年11月15日前申報) 通綸實業有限公司 102年9月 PZ000000000 989,256  49,463  　 　 　 102年9月 PZ000000000 935,680  46,784  　 　 　 102年9月 PZ000000000 577,300  28,865  　 　 　 102年10月 PZ000000000 874,076  43,704  　 　 　 102年10月 PZ000000000 811,888  40,594  　 　 　 102年10月 PZ000000000 811,800  40,590  　 　 侑達實業有限公司 102年9月 PE00000000 984,500  49,225  　 　 　 102年9月 PE00000000 968,500  48,425  　 　 　 102年9月 PE00000000 1,365,000 68,250  　 　 　 102年10月 PE00000000 1,097,790 54,890  　 　 　 102年10月 PE00000000 1,037,500 51,875  　 　 　 102年10月 PE00000000 1,003,464 50,173  　 　 　 102年10月 PE00000000 1,385,595 69,280  　 　 　 102年10月 PE00000000 1,157,646 57,882  　 　 　 　 　 13,999,995 700,000  9 102年11月、12月份營業稅(103年1月15日前申報) 通綸實業有限公司 102年11月 QC00000000 1,122,300 56,115  　 　 　 102年11月 QC00000000 786,900  39,345  　 　 　 102年11月 QC00000000 356,200  17,810  　 　 　 102年12月 QC00000000 972,952  48,648  　 　 　 102年12月 QC00000000 943,920  47,196  　 　 　 102年12月 QC00000000 1,019,250 50,963  　 　 　 102年12月 QC00000000 997,920  49,896  　 　 　 102年12月 QC00000000 799,800  39,990  　 　 侑達實業有限公司 102年11月 QC00000000 982,240  49,112  　 　 　 102年11月 QC00000000 948,300  47,415  　 　 　 102年12月 QC00000000 1,075,200 53,760  　 　 　 102年12月 QC00000000 868,770  43,439  　 　 　 102年12月 QC00000000 887,686  44,384  　 　 　 102年12月 QC00000000 1,155,000 57,750  　 　 　 102年12月 QC00000000 1,072,000 53,600  　 　 　 　 　 13,988,438 699,423  10 103年1月、2月份營業稅(103年3月15日前申報) 通綸實業有限公司 103年2月 ZA00000000 1,950,000 97,500  　 　 　 103年2月 ZA00000000 4,600,000 230,000  　 　 　 103年2月 ZA00000000 1,570,000 78,500  　 　 　 　 　 8,120,000 406,000  11 103年3月、4月份營業稅(103年5月15日前申報) 侑達實業有限公司 103年3月 ZV00000000 802,000  40,100  　 　 　 　 　 802,000  40,100  12 103年5月、6月份營業稅(103年7月15日前申報) 泰金事業有限公司 103年6月 AQ00000000 845,000  42,250  　 　 　 103年6月 AQ00000000 910,000  45,500  　 　 　 103年6月 AQ00000000 885,000  44,250  　 　 　 103年6月 AQ00000000 690,000  34,500  　 　 　 103年6月 AQ00000000 880,000  44,000  　 　 鑫達億工業有限公司 103年6月 AQ00000000 520,000  26,000  　 　 　 103年6月 AQ00000000 900,000  45,000  　 　 　 103年6月 AQ00000000 700,000  35,000  　 　 久泰實業有限公司 103年6月 AQ00000000 650,000  32,500  　 　 　 103年6月 AQ00000000 500,000  25,000  　 　 　 103年6月 AQ00000000 980,000  49,000  　 　 　 103年6月 AQ00000000 700,000  35,000  　 　 　 103年6月 AQ00000000 650,000  32,500  　 　 　 103年6月 AQ00000000 730,000  36,500  　 　 通綸實業有限公司 103年6月 AQ00000000 380,000  19,000  　 　 　 103年6月 AQ00000000 650,000  32,500  　 　 　 103年6月 AQ00000000 730,714  36,536  　 　 　 103年6月 AQ00000000 490,000  24,500  　 　 銘富工業有限公司 103年5月 AQ00000000 918,000  45,900  　 　 　 103年5月 AQ00000000 418,080  20,904  　 　 　 103年5月 AQ00000000 624,960  31,248  　 　 　 103年6月 AQ00000000 928,000  46,400  　 　 　 103年6月 AQ00000000 750,960  37,548  　 　 　 103年6月 AQ00000000 920,000  46,000  　 　 　 103年6月 AQ00000000 460,000  23,000  　 　 　 　 　 17,810,714 890,536  13 103年7月、8月份營業稅(103年9月15日前申報) 泰金事業有限公司 103年8月 CE00000000 320,000  16,000  　 　 　 103年8月 CE00000000 270,000  13,500  　 　 　 103年8月 CE00000000 230,000  11,500  　 　 鑫達億工業有限公司 103年7月 BK00000000 1,210,000 60,500  　 　 　 103年7月 BK00000000 935,000  46,750  　 　 　 103年7月 BK00000000 1,155,000 57,750  　 　 　 103年7月 BK00000000 748,000  37,400  　 　 　 103年8月 BK00000000 1,210,000 60,500  　 　 　 103年8月 BK00000000 1,210,000 60,500  　 　 　 103年8月 BK00000000 1,155,000 57,750  　 　 　 103年8月 BK00000000 1,155,000 57,750  　 　 久泰實業有限公司 103年8月 CE00000000 220,000  11,000  　 　 　 103年8月 CE00000000 330,000  16,500  　 　 　 103年8月 CE00000000 200,000  10,000  　 　 　 103年8月 CE00000000 450,000  22,500  　 　 泰豪水電材料行 103年7月 BK00000000 217,340  10,867  　 　 　 103年7月 BK00000000 10,730  537  　 　 　 103年7月 BK00000000 30,010  1,501  　 　 　 103年7月 BK00000000 34,805  1,740  　 　 銘富工業有限公司 103年7月 BK00000000 850,000  42,500  　 　 　 103年7月 BK00000000 1,050,000 52,500  　 　 　 103年7月 BK00000000 680,000  34,000  　 　 　 103年8月 BK00000000 1,210,000 60,500  　 　 　 103年8月 BK00000000 935,000  46,750  　 　 　 103年8月 BK00000000 1,155,000 57,750  　 　 　 103年8月 BK00000000 748,000  37,400  　 　 　 　 　 17,718,885 885,945  14 103年9月、10月份營業稅(103年11月15日前申報) 泰金事業有限公司 103年9月 CE00000000 820,000  41,000  　 　 　 103年9月 CE00000000 650,000  32,500  　 　 　 103年10月 CE00000000 770,000  38,500  　 　 　 103年10月 CE00000000 880,000  44,000  　 　 久泰實業有限公司 103年9月 CE00000000 936,000  46,800  　 　 　 103年9月 CE00000000 880,000  44,000  　 　 　 103年9月 CE00000000 799,000  39,950  　 　 　 103年10月 CE00000000 984,500  49,225  　 　 　 103年10月 CE00000000 692,000  34,600  　 　 　 103年10月 CE00000000 2,550  128  　 　 　 103年10月 CE00000000 694,500  34,725  　 　 　 　 小計　 8,108,550 405,428      合計 154,560,172    7,728,012